【裁判字號】    97,財管,133
【裁判日期】    980216
【裁判案由】    指定遺產管理人
【裁判全文】
臺灣臺南地方法院民事裁定             97年度財管字第133號
聲  請  人  乙○○
                    送達代收.
上列聲請人聲請為被繼承人甲○○指定遺產管理人事件，本院裁
定如下：
    主      文
選任財政部國有財產局臺灣南區辦事處臺南分處為被繼承人甲○
○之遺產管理人。
准對被繼承人甲○○之繼承人為公示催告。
聲請人應於本裁定送達後貳拾日內將本公示催告登載公報、新聞
紙或其他相類之傳播工具壹日。
被繼承人甲○○之繼承人應自本公示催告最後登載新聞紙之日起
壹年貳月內承認繼承。上述期限屆滿無繼承人承認繼承時，被繼
承人甲○○之遺產於清償債權，並交付遺贈物後，如有賸餘，即
歸屬國庫。
聲請程序費用新臺幣壹仟元由被繼承人甲○○之遺產負擔。
    理      由
一、按繼承開始時，繼承人之有無不明者，由親屬會議於一個月
    內選定遺產管理人，並將繼承開始及選定遺產管理人之事由
    ，向法院報明；無親屬會議或親屬會議未於前條所定期限內
    選定遺產管理人者，利害關係人或檢察官，得聲請法院選任
    遺產管理人，並由法院依民法第1178條第1項規定為公示催
    告，民法第1177條、第1178條第2項分別定有明文。
二、本件聲請意旨略以：聲請人與被繼承人甲○○（男，日據時
    期大正5年6月12日生，生前最後住所：臺南州新豊郡仁德庄
    新田九百六十二番地）共有坐落臺南縣仁德鄉○○段1833地
    號土地，被繼承人甲○○前受死亡宣告，推定其於民國43年
    11月12日死亡，因被繼承人甲○○無配偶、子女，且其父母
    、兄弟姊妹、祖父母及外祖父母亦均已死亡，是否有其他應
    為繼承之人不明，亦無法召開親屬會議為被繼承人甲○○選
    定遺產管理人，致聲請人無法處分上開與被繼承人甲○○共
    有之土地，為此爰依法聲請裁定指定被繼承人甲○○之遺產
    管理人，並對甲○○之繼承人為承認繼承之公示催告等語。
三、經查：聲請人主張之前開事實，業據提出繼承系統表、戶籍
    謄本、除戶謄本為證，是聲請人之主張堪信為真實。又被繼
    承人甲○○未婚，無子女，其父母、兄弟姐妹、祖父母、外
    祖父母均已死亡，且查無其他法定繼承人存在，不能依民法
    第1177條之規定選定遺產管理人，被繼承人甲○○亦未以遺
    囑指定遺產管理人，而聲請人與被繼承人甲○○共有坐落臺
    南縣仁德鄉○○段1833地號土地，為被繼承人甲○○之利害
    關係人，則聲請人聲請選任被繼承人甲○○之遺產管理人，
    核與上開規定並無不合，應予准許。
四、按公示催告期限屆滿，無繼承人承認繼承時，其遺產於清償
    債權，並交付遺贈物後，如有剩餘，歸屬國庫；又按非公用
    國有財產以財政部國有財產局為管理機關，民法第1185條、
    國有財產法第12條分別定有明文。查本件被繼承人甲○○既
    查無法定繼承人存在，不能依民法第1177條之規定選定遺產
    管理人，被繼承人甲○○亦未以遺囑指定遺產管理人，而被
    繼承人甲○○之遺產倘無人承認繼承時，將於清償債權，交
    付遺贈物後，歸屬國庫。為使被繼承人甲○○遺產之處置順
    利進行，本院認選任財政部國有財產局臺灣南區辦事處臺南
    分處為被繼承人甲○○之遺產管理人為適當。
五、次查，本件被繼承人甲○○是否尚有其他繼承人既屬不明，
    則聲請人聲請對被繼承人甲○○之繼承人為公示催告，經核
    尚無不合，應予准許。
六、依非訟事件法第157條、第24條第1項，裁定如主文。
中    華    民    國    98    年    2     月    16    日
                  家事法庭    法  官  葉惠玲
上為正本係照原本作成。
如對本裁定抗告須於裁定送達後10日內向本院提出抗告狀，並應
繳納抗告費新台幣1000元。
中    華    民    國    98    年    2     月    16    日
                              書記官  鄭秀美


司法院資訊處製作；財團法人民間司法改革基金會備份。
